【裁判字號】    92,易,1004
【裁判日期】    951026
【裁判案由】    賭博
【裁判全文】
臺灣桃園地方法院刑事判決              92年度易字第1004號
公  訴  人  臺灣桃園地方法院檢察署檢察官
被      告  庚○○
            子○○○
                      樓
            丑○○
            戌○○
            甲○○
                      下室
            己○○
            辛○○
            壬○○
            寅○○
            巳○○
                      號
            午○○
            亥○○
上列被告等因賭博案件，經檢察官提起公訴（92年度偵字第7617
、9266號），本院判決如下︰
    主  文
庚○○、子○○○、丑○○、戌○○、甲○○、己○○、辛○○
、壬○○、寅○○、巳○○、午○○及亥○○均無罪。
    理  由
一、公訴意旨略以：被告天○○（另行審結）自民國89年9 月間
    起，在桃園市○○街298 號1 樓之公眾得出入場所開設「冠
    宇電子遊藝場」（下稱本案電玩店），並在上址擺設賭博性
    電動玩具七靶射擊機72台、世界賓馬會八人座、水果輪盤六
    人座、賓果行星八人座及餐廳賓果二十五人座各1 台、福爾
    摩沙機6 台等機台，並僱用與之有犯意聯絡與行為分擔之辰
    ○○等人為員工（均另行審結），在上址與不特定之賭客賭
    博財物，渠等賭博之方式為賭客以新臺幣（下同）1,000 元
    開1, 000分，每次押20分至80分不等，賭客對賭所得分數可
    換現金，每1 分可換回1 元，天○○等人均靠此營生，並以
    之為常業；嗣於92年4 月22日凌晨1 時30分許，適有被告丙○○等人（均另行審結）及被告庚○○、子○○○、丑○○
    、戌○○、甲○○、己○○、辛○○、壬○○、寅○○、巳
    ○○、午○○、亥○○等賭客在上址賭玩前揭賭博性電動玩
    具時，為警當埸查獲（下稱第一次查獲），並扣得上開賭具
    及賭資10萬7 千元等物；而被告未○○（另行審結）於上開
    電玩店被查獲後，為使該店能繼續經營，旋變更登記為負責
    人，在上址擺設賭博性電動玩具七靶射擊機等機台，並僱用
    與之有犯意聯絡與行為分擔之酉○○等人為員工（均另行審
    結），以相同之賭博方式與賭客對賭，且恃此為生，並以之
    為常業；嗣於同年5 月21日18時30分許，適有被告乙○○等
    賭客（均另行審結）在上址賭玩前揭賭博性電動玩具時，為
    警當埸查獲（下稱第二次查獲），並扣得上開賭具及賭資5
    萬6 百元等物。因認被告庚○○、子○○○、丑○○、戌○○、甲○○、己○○、辛○○、壬○○、寅○○、巳○○、
    午○○及亥○○12人，均係涉犯刑法第266 條第1 項前段之
    賭博罪嫌云云。
二、按犯罪事實應依證據認定之，無證據不得認定犯罪事實。又
    不能證明被告犯罪者，應諭知無罪之判決，刑事訴訟法第15
    4 條第2 項、第301 條第1 項分別定有明文。所謂認定犯罪
    事實之證據，係指足以認定被告確有犯罪行為之積極證據而
    言，該項證據自須適合於被告犯罪事實之認定，始得採為斷
    罪資料，如未能發現相當證據，或證據不足以證明，自不能
    以推測或擬制之方法，以為裁判之基礎；而被告否認犯罪事
    實所持之辯解，縱屬不能成立，仍非有積極證據足以證明其
    犯罪，不能遽為有罪之認定；其以情況證據（即間接證據）
    斷罪時，尤須基於該證據在直接關係上所可證明之他項情況
    事實，本乎推理作用足以確證被告有罪，方為合法，不得徒
    憑主觀上之推想，將一般經驗上有利被告之其他合理情況逕
    予排除；且無論直接或間接證據，其為訴訟上之證明，須於
    通常一般之人均不致有所懷疑，而得確信其為真實之程度者
    ，始得據為有罪之認定，倘其證明尚未達到此一程度，而有
    合理之懷疑存在，致法院無從為有罪之確信，自應為無罪之
    判決；（最高法院40年台上字第86號、30年上字第1831號、
    32年上字第67號及76年台上字第4986號判例意旨參照）。
三、公訴意旨認被告庚○○等12人涉犯上開罪嫌，無非係以同案
    被告卯○○（業經檢察官職權不起訴處分）之證述、喬裝員
    警丁○○之偵查報告書及上述扣案機台、賭資證物為憑，為
    其主要論據。然而：
  (一)被告庚○○等12人均係在第一次查獲時留在本案電玩店內之
    客人，業據其等於警詢中分別供述無誤，且有查獲案件移辦
    單所附現場人員名冊（見92年度偵字第7617號卷(一)第99頁以
    下）1 件在卷可稽，但卯○○依其所述係第二次查獲時在場
    之客人，且第一次查獲時間在第二次查獲時間之前，縱使該
    電玩店僅係變更負責人，但亦不能以第二次查獲時該店有無
    賭博情形，遽以推論時間在前之第一次查獲時該店及店內所
    有客人分別有無賭博行為，是其證詞顯然與被告庚○○等12
    人所涉犯之罪嫌無關，實無從以之為斷罪之依據。
  (二)按被告以外之人於審判外之言詞或書面陳述，除法律有規定
    者外，不得作為證據，刑事訴訟法第159 條第1 項固定有明
    文。惟被告以外之人於審判外之陳述，雖不符同法第159 條
    之1 至之4 之規定，而經當事人於審判程序同意作為證據，
    法院審酌該言詞陳述或書面陳述作成時之情況，認為適當者
    ，亦得為證據。又當事人、代理人或辯護人於法院調查證據
    時，知有第159 條第1 項不得為證據之情形，而未於言詞辯
    論終結前聲明異議者，視為有前項之同意，同法第159 條之
    5 亦定有明文。查上開員警製作之職務報告（見同偵卷(二)第
    109 頁），係查獲員警丁○○為此次案件第一次查獲之情況
    所為之書面陳述，為審判外之陳述而屬傳聞證據，然公訴人
    、被告12人於本院言詞辯論終結前均表示沒有爭執，或未聲
    明異議，本院審酌該書面作成時之情況，核無瑕疵，認為以
    之作為證據為適當，故該職務報告書自得作為證據。
四、訊據被告庚○○12人，分別於本院及警詢中為供述，對渠等
    於前揭時、地在場而遭查獲之事實固不諱言，惟均堅決否認
    有何賭博犯行，均辯稱：並未把玩機台，另亦分別供稱：是
    去找人、借廁所、與朋友一同進入等，渠等均無賭博行為等
    語。經查：
  (一)按刑法所稱之賭博行為，係指以偶然事實之成就與否，決定
    財物輸贏之射倖行為，故雖有以偶然事實之成就與否決定輸
    贏之行為（如體育競賽、撲克牌遊戲、電動玩具遊戲等），
    如並非以此決定財物得喪變更之輸贏，即與刑法之賭博罪無
    涉。至於行為人有無利用把玩電動機具之輸贏情形藉以決定
    財物得喪變更之賭博行為，自應依嚴格之證據予以證明。
  (二)查被告12人均否認在店內把玩機台，此業據其等分別供述明
    確，其等是否確實在店內把玩機台，尚待其他積極證據證明
    之；雖公訴人就到庭被告以：(1)被告丑○○部分，扣案之摸
    彩卷確有其簽名，而且其稱是把玩機台所簽下的名字，堪信
    其到該店把玩機台不只一次；(2)被告戌○○部分，根據其妻
    戊○○於警詢時供述，上開店家確實由其夫戌○○帶同進入
    店內把玩，足認戌○○同樣前往店家把玩機台；(3)被告庚○○部分，其雖辯稱只是借用廁所，然參酌上開查獲現場人員
    名冊，上面記載庚○○為警查獲之時，確係坐在賓果行星編
    號7 之機台位置，顯與庚○○所辯不符，堪信其把玩時為警
    查獲；(4)被告子○○○部分，其雖辯稱係與其子一同前往並
    未把玩，然參酌同份名冊，被告子○○○於查獲之時坐在賓
    果1 號座位，與其子癸○○之賓果台4 號並未相近且非同一
    座位，可知其所辯不足採等節，證明其等暨其於8 名被告確
    有把玩機台之行為；然而，之前去過該店把玩，不代表此次
    前往該店亦有把玩行為，坐在機台位置，亦不代表查獲時必
    然正在把玩機台，上開證明均容有合理可疑之處，縱使確如
    公訴人所稱：其4 人及其餘被告8 人均有把玩機台，惟本案
    檢察官及警方並未查獲任何足以直接證明被告庚○○12人有
    藉把玩電動機具所得之分數以前開方式向該遊樂場人員兌換
    現金或其他財物以從事賭博犯行之犯罪證據，是其12人涉犯
    賭博罪嫌之積極證據已顯有不足。
  (三)證人即查獲員警丁○○雖於本院到庭證述其在第一次查獲前
    即92年4 月21日晚上11時30分許至該店向櫃臺小姐蔡惠閩換
    得洗分後之現金7 千元等節（見本院卷(五)第42至49頁審理筆
    錄），並有上開職務報告書1 件以佐其說；惟其所述暨報告
    書所記載之內容，僅係該店有無與其對賭之情節，尚無從證
    明被告庚○○12人亦有與該店對賭之行為；況依卷附查獲照
    片、查獲客人數目、擺放機台多寡等節觀之，該店規模龐大
    ，由外觀上並無法判定是否有從事賭博之不法行為，任何不
    知情之不特定顧客均可前往消費並把玩機台，且查電子遊藝
    場出入人數眾多，成分複雜，故電子遊藝場即使有與顧客兌
    換現金之賭博行為，然為避免容易遭受警方取締，因而限定
    僅對較為熟悉之顧客從事兌換現金之賭博行為，亦與常情無
    違，故非可謂該等入內之顧客均必定會與店家從事非法之賭
    博行為。另證人即該次查獲之員警申○○亦到庭結證稱：查
    獲當時，並無錄影等語無誤（見本院卷(二)第168 頁審理筆錄
    ），則既無監視器錄影畫面或查獲情形錄影畫面為憑，自難
    僅因扣到上開機台、開分鑰匙、會員編號卡等物，即謂該等
    物品係被告庚○○12人與該店對賭之積極物證，且所謂在員
    工蔡惠閩身上扣得之「賭資」10萬元，亦乏與被告12人有無
    賭博行為之直接關連，自亦無從引為其等有罪之物證。
  (四)另公訴人雖又以：(1)扣案之客人進出場統計表、會員名冊等
    件，足以證明該店確有以會員身分管制之方式經營，縱使初
    次進入，亦需提供證件查驗；另店內海報、宣傳單等，均證
    實該店係以得分倍數成長及定額金錢之兌換吸引客人，新進
    人員訓練計畫亦記載員工替客人「洗分」之方式，足證該店
    絕非無限開分，而係有限開分、有限洗分兌換現金之經營方
    式；(2)扣案機台之玩法，均完全係隨機地按下鈕後，藉不特
    定機率決定輸贏，玩法單調、呆板，與具有聲光、動作、影
    音效果，需動腦靈活操縱，可刺激感官之益智娛樂電子遊戲
    機有別，如無視倍數洗分之誘因，如何要求客人支出較一般
    把玩娛樂型機台高之1,000 元開分費？(3)實難想像該店之經
    營係部分客人洗分換現金，部分客人單純把玩不能洗分？且
    尚未兌換贏得之財物並非賭博行為之必要要素，此僅係輸贏
    尚未結算，並無礙於把玩機台之賭客賭博行為已然成立云云
    。然而：(1)就被告庚○○12人而言，重點仍在於商家是否有
    與其12人對賭之意思及行為？其等是初次到該店消費？抑或
    會員、熟客？均未能證明，縱使經由店家管制後容許入內，
    亦不代表店家即願意與其等對賭，況店內開分員為避免兌換
    現金之賭博行為遭受查緝，限定僅對較為熟悉之顧客從事兌
    換現金之賭博行為，而對於較為陌生之顧客及並未贏得分數
    之顧客表示不能兌換現金之情事，亦極有可能，已如前所述
    ，是公訴人認店家必定對所有顧客一視同仁等節，尚屬臆測
    ；(2)到店之顧客究係為何前往遊戲場消費，個人之心態及目
    的未必同一，所求均未必相同，亦有可能純為消遣打發時間
    者，否則所謂「柏青哥」（小鋼珠）之一般益智娛樂電子遊
    戲自無盛行之理由，自難以前開電子遊戲機，玩法單調，即
    認定被告庚○○12人參與賭博行為，故檢察官上開論述，僅
    屬擬制推測之詞；(3)前(一)已述及，刑法上之賭博行為，固非
    贏得財物之際方能成立，然仍應有利用把玩電動機具之輸贏
    情形藉以決定財物得喪變更，換言之，如無從證明店家就所
    有在場顧客均願替其洗分兌換現金，自不能認定所有顧客把
    玩機台之行為，即均係藉此決定將來財物得喪變更，亦即，
    不見得要實際換得財物，但要確有換得財物之可能，惟本案
    被告庚○○12人縱如公訴人所述，確有把玩機台之行為，但
    是否確有向店家兌得現金或其他財物之可能，尚有可疑之處
    ，被告等又堅決否認與商家對賭，基於前揭嚴格證明法則及
    不能逕予排除有利於被告之合理情形之判例意旨，自不能遽
    論被告庚○○12人均有賭博行為。
  (五)至於公訴人所述：扣得之摸彩券1 疊中，有3 張為被告丑○○所親簽，足證其確在店內把玩機台云云，惟查，第一次查
    獲當天在場把玩機台，不代表即有賭博行為，業已如前所述
    ，更何況，所謂摸彩券與客人賭博行為之間之因果關連亦乏
    足夠之證立方法，且被告丑○○前亦已供稱：摸彩券是之前
    前往該店所取得，3 張就代表去過3 次等語（見本院卷(六)第
    226 頁審理筆錄），能否特定該等摸彩券即第一次查獲之時
    因被告丑○○與店內對賭而取得之財物自有所疑，尚不能據
    此認定其確有賭博犯行；另被告甲○○業於警詢中堅詞否認
    第一次查獲當天有在該店把玩機台之情，其所稱：之前約去
    過3 、4 次，均以現金1,000 元無限開分，並免費提供餐點
    等節，無論是否屬實，均不能單憑其所述即推論第一次查獲
    之際其亦有把玩機台甚至賭博之行為，公訴人於論告書中對
    被告甲○○之論告，容有誤會。
  (六)綜上所述，關於被告庚○○12人涉犯賭博行為，全案顯有合
    理懷疑存在，且查無其他積極證據足以達到使通常一般人均
    不致有所懷疑，而得確信其為真實之證明程度，本諸前揭「
    二、」所述之法條明文暨最高法院判例意旨，自屬不能證明
    被告庚○○等人犯罪，應為其12人無罪之諭知。
五、被告甲○○、己○○、辛○○、壬○○、寅○○、巳○○、
    午○○及亥○○，經合法傳喚，均無正當理由不到庭，爰不
    待其陳述，逕行判決。
據上論斷，應依刑事訴訟法第301 條第1 項、第306 條，判決如
主文。
本案經檢察官柯怡如到庭執行職務。
中    華    民    國    95    年    10    月    26    日
                  刑事第五庭  審判長法  官  潘政宏
                                    法  官  邱滋杉
                                    法  官  吳勇毅
以上正本證明與原本無異。
如不服本判決，應於判決送達後10日內向本院提出上訴狀（應附
繕本），上訴於臺灣高等法院。
                                    書記官  陳夏施
中    華    民    國    95    年    10    月    27    日


司法院資訊處製作；財團法人民間司法改革基金會備份。
